【裁判字號】    98,訴,4315
【裁判日期】    981231
【裁判案由】    毒品危害防制條例
【裁判全文】
臺灣板橋地方法院刑事判決              98年度訴字第4315號
公  訴  人  臺灣板橋地方法院檢察署檢察官
被      告  甲○○
上列被告因違反毒品危害防制條例案件，經檢察官提起公訴（九
十八年度毒偵字第七三四四號），被告於本院準備程序進行中，
就被訴事實為有罪之陳述，經本院告知簡式審判程序意旨，並聽
取公訴人及被告之意見後，本院合議庭裁定由受命法官獨任依簡
式審判程序審理，並判決如下：
    主  文
甲○○施用第一級毒品，累犯，處有期徒刑柒月。扣案之第一級
毒品海洛因壹包（驗餘淨重零點壹陸貳公克），沒收銷燬之。
    事  實
一、甲○○前於民國八十九年間因施用毒品案件，經本院以八十
    九年度毒聲字第六六二七號裁定送觀察、勒戒後，認無繼續
    施用毒品之傾向，於八十九年十一月三十日執行完畢釋放，
    並由臺灣板橋地方法院檢察署檢察官以八十九年度毒偵字第
    五六三五號為不起訴處分確定；復於九十一年間因施用毒品
    案件，經本院以九十一年度毒聲字第三七六四號裁定送觀察
    、勒戒後，認有繼續施用毒品之傾向，復經本院以九十一年
    度毒聲字第四三二０號裁定令入戒治處所施以強制戒治，因
    戒治成效經評定為合格，經本院以九十二年度毒聲字第二四
    四四號裁定停止戒治，所餘期間付保護管束，並於九十二年
    八月二十七日因停止戒治釋放出所，詎甲○○於保護管束期
    間，又因施用第一級毒品海洛因，嗣經本院以九十二年度毒
    聲字第三一八八號裁定撤銷停止戒治，並令入戒治處所施以
    強制戒治（強制戒治原應於九十三年一月一日期滿，惟上開
    殘餘之強制戒治，尚未經執行，難認強制戒治已執行完畢，
    起訴書誤載於九十三年一月一日強制戒治期滿，應予更正）
    ；此部分另涉刑案部分，並經本院以九十二年度訴字第七一
    六號判處有期徒刑七月確定；又於九十二年、九十三年間因
    施用毒品案件，分別經本院以九十二年度訴字第二三五九號
    、九十三年度訴字第一四四七號判處有期徒刑九月、六月確
    定；再因施用毒品案件，經本院以九十五年度訴字第六九八
    號判處有期徒刑十一月確定，甫於九十六年五月十四日縮刑
    期滿執行完畢。其明知海洛因係業經公告列為毒品危害防制
    條例第二條第二項第一款之第一級毒品，不得非法持有、施
    用，詎仍未戒除施用毒品習性，復基於施用第一級毒品海洛
    因之犯意，於九十八年九月二十九日上午某時許，在臺北縣
    三重市大同公園廁所內，施用第一級毒品海洛因一次。嗣於
    九十八年十月一日下午四時許，在臺北縣三重市○○○路二
    一三之三號前，因形跡可疑，為警上前盤查而查獲，並在甲
    ○○身上扣得其所有之第一級毒品海洛因一包（驗餘淨重零
    點一六二公克）。嗣經警依法對其採集尿液送驗後，始查悉
    上情。
二、案經臺北市政府警察局中正第一分局報告臺灣板橋地方法院
    檢察署檢察官偵查起訴。
    理  由
壹、程序事項：
    被告甲○○所犯係死刑、無期徒刑或最輕本刑為三年以上有
    期徒刑以外之罪，亦非屬高等法院管轄第一審之案件，其於
    準備程序中就被訴事實為有罪之陳述，經本院告知簡式審判
    程序之旨，並聽取公訴人及被告之意見後，經本院合議庭認
    為適宜，乃依刑事訴訟法第二百七十三條之一第一項規定，
    裁定由受命法官獨任進行簡式審判程序，先予敘明。
貳、實體事項：
一、上揭犯罪事實，業據被告於本院準備程序及審理中自白不諱
    ，且被告於前揭查獲時地為警依法對其採集之尿液經送請臺
    灣尖端先進生技醫藥股份有限公司以酵素免疫分析法（EIA
    ）初步檢驗及氣相層析質譜儀分析法（GC/MS）確認檢驗結
    果，確呈鴉片類（嗎啡）陽性反應，此有該公司出具之九十
    八年十月九日濫用藥物檢驗報告一紙在卷可參（參見偵卷第
    三五頁）。又扣案之被告所有疑似第一級毒品海洛因白色粉
    末一包（驗餘淨重零點一六二公克）經送請交通部民用航空
    局航空醫務中心鑑定結果，確含有第一級毒品海洛因成分，
    此有該中心出具之九十八年十月九日航藥鑑字第0985152 號
    毒品鑑定書一紙在卷可憑（參見偵卷第三七頁）。綜上所述
    ，足認被告之自白核與事實相符，應可採為論罪科刑之依據
    。按施用第一、二級毒品為犯罪行為，毒品危害防制條例第
    十條第一項及第二項各定有處罰明文。故施用該毒品者，依
    前揭規定本應科以刑罰，惟基於施用毒品之人，兼有病患屬
    性，乃於刑事政策上對合於一定條件之施用者，依同條例第
    二十條、第二十三條之規定，施以觀察、勒戒及強制戒治之
    治療，期以保安處分替代刑罰，戒斷其身、心癮。嗣因其程
    序過於繁雜，上揭條例於九十二年七月九日修正公布，自九
    十三年一月九日施行，將該第二十條、第二十三條之保安處
    分程序，單純區分為「初犯」、「五年內再犯」及「五年後
    再犯」三種；依其立法理由之說明：「初犯」，經觀察、勒
    戒或強制戒治後，應為不起訴處分或不付審理之裁定；經觀
    察、勒戒或強制戒治執行完畢釋放後，「五年內再犯」者，
    因其再犯率甚高，原實施之觀察、勒戒及強制戒治既已無法
    收其實效，爰依法追訴或裁定交付審理。至於經觀察、勒戒
    或強制戒治執行完畢釋放後，「五年後再犯」者，前所實施
    之觀察、勒戒或強制戒治已足以遮斷其施用毒品之毒癮，為
    期自新及協助其斷除毒癮，仍適用「初犯」規定，先經觀察
    、勒戒或強制戒治之程序。從而依修正後之規定，僅限於「
    初犯」及「五年後再犯」二種情形，始應先經觀察、勒戒或
    強制戒治程序，不能逕行起訴，亦即設為施用毒品罪起訴條
    件之限制。但倘被告於五年內已再犯，經依法再為「保安處
    分」或「追訴處罰」者，縱其第三次（或第三次以上）施用
    毒品之時間，在初犯之保安處分執行完畢釋放五年以後，即
    非屬「五年後再犯」之情形，且因前有「五年內再犯」情形
    ，顯見其再犯率甚高，原實施之保安處分無法收其實效，毋
    庸仍予寬典處遇，而應依該條例第十條逕予刑罰制裁。至於
    第三次（或第三次以上）施用毒品之時間，是否宜有期間限
    制？以多久為適宜？則分屬刑事政策、專門醫學之範圍，非
    審判機關所能決定，有待循立法途徑解決，此為本院近來之
    統一見解（最高法院九十八年台非字第五六號判決意旨可資
    參照）。查本件被告前於八十九年間因施用毒品案件，經本
    院以八十九年度毒聲字第六六二七號裁定送觀察、勒戒後，
    認無繼續施用毒品之傾向，於八十九年十一月三十日執行完
    畢釋放，並由臺灣板橋地方法院檢察署檢察官以八十九年度
    毒偵字第五六三五號不起訴處分確定；復於九十一年間因施
    用毒品案件，經本院以九十一年度毒聲字第三七六四號裁定
    送觀察、勒戒後，認有繼續施用毒品之傾向，復經本院以九
    十一年度毒聲字第四三二０號裁定令入戒治處所施以強制戒
    治，此部分另涉刑案部分，並經本院以九十二年度訴字第七
    一六號判處有期徒刑七月確定一節，此有臺灣高等法院被告
    前案紀錄表一份在卷可參。被告既曾於前揭觀察、勒戒執行
    完畢釋放後五年內再犯施用毒品案件而經依法再為追訴處罰
    ，且於本件中，又係於九十八年九月二十九日上午某時許有
    施用第一級毒品海洛因之犯行，即非屬毒品危害防制條例第
    二十條第三項所定「五年後再犯」之情形，揆諸前開判決意
    旨及說明，自應逕行追訴處罰。從而，本件事證已臻明確，
    被告犯行洵堪認定，應予依法論科。
二、核被告所為，係犯毒品危害防制條例第十條第一項之施用第
    一級毒品海洛因罪。被告持有第一級毒品海洛因後，進而施
    用，其持有之低度行為應被其施用之高度行為所吸收，不另
    論罪。又被告前因施用毒品案件，經本院以九十五年度訴字
    第六九八號判處有期徒刑十一月確定，甫於九十六年五月十
    四日縮刑期滿執行完畢，此有臺灣高等法院被告前案紀錄表
    一份在卷可參，其前受有期徒刑之執行完畢，於五年以內故
    意再犯本件最重本刑為有期徒刑以上之罪，為累犯，應依刑
    法第四十七條第一項規定，加重其刑。爰審酌被告屢犯不改
    ，顯見其意志不堅，缺乏勒戒動機，其施用毒品足以導致精
    神障礙、性格異常，甚至造成生命危險，戕害一己之身體健
    康，惟念其犯後已能坦承犯行，態度良好等一切情狀，量處
    如主文所示之刑。另扣案之第一級毒品海洛因一包（驗餘淨
    重零點一六二公克），不問屬於犯人與否，應依毒品危害防
    制條例第十八條第一項前段規定，宣告沒收銷燬之。又盛裝
    前開第一級毒品海洛因之包裝袋一個，參以法務部調查局現
    今所採行之鑑驗方式，包裝袋仍會殘留微量毒品，而無法將
    之完全析離，此有法務部調查局調科壹字第09362396550 號
    函文意旨可資參照，是可認該一個包裝袋與殘留其上之第一
    級毒品海洛因當已無法析離，而均應視為毒品，故應與所盛
    裝之第一級毒品海洛因併予沒收銷燬，附此敘明。至鑑驗所
    耗損之第一級毒品海洛因，既已滅失，爰不另為沒收銷燬之
    諭知，併予敘明。
據上論斷，應依刑事訴訟法第二百七十三條之一第一項、第二百
九十九條第一項前段，毒品危害防制條例第十條第一項、第十八
條第一項前段，刑法第十一條、第四十七條第一項，判決如主文
。
本案經檢察官蘇振文到庭執行職務。
中    華    民    國    98    年    12    月    31    日
                  刑事第六庭    法  官  林家賢
上列正本證明與原本無異。
如不服本判決，應於判決送達後十日內，向本院提出上訴書狀，
並應敘述具體理由；其未敘述上訴理由者，應於上訴期間屆滿後
二十日內向本院補提理由書（均須按他造當事人之人數附繕本）
「切勿逕送上級法院」。
                                書記官  林政良
中    華    民    國    98    年    12    月    31    日
附錄本判決論罪科刑法條：
毒品危害防制條例第十條第一項：
施用第一級毒品者，處六月以上五年以下有期徒刑。

司法院資訊處製作；財團法人民間司法改革基金會備份。
